臺灣宜蘭地方法院交通事件裁定　　　　 100年度交聲字第16號
移送機關　　交通部公路總局臺北區監理所宜蘭監理站
異　議　人　大允貨運股份有限公司
法定代理人　賴美瓊
代　理　人　鄭晨陽
上列異議人因違反道路交通管理處罰條例案件，對於原處分機關
即交通部公路總局臺北區監理所宜蘭監理站中華民國100年1月4
日所為之處分（原處分案號：宜監字第裁43-T00000000號）聲明
異議，本院裁定如下：
      主  文
原處分撤銷。
大允貨運股份有限公司不罰。
      理  由
一、原處分意旨略以：異議人即受處分人大允貨運股份有限公司
    所有之車牌號碼536-GX號營業貨運曳引車聯結65-PP號拖車
    ，於民國99年11月18日1時29分許，由鄭晨陽駕駛，在臺九
    線439.7公里處南興地磅檢查站，經警舉發「載運大白石核
    重40公噸，經過磅總重為44.03公噸，超載4.03公噸」違規
    。原處分機關調查後，認異議人「汽車裝載貨物超過核定之
    重量」之違規情節屬實，依道路交通管理處罰條例第29條之
    2 第3項規定，裁處異議人罰鍰新臺幣15,000元，並記汽車
    違規紀錄1次。
二、聲明異議意旨以：異議人之前開車輛從載貨地花蓮縣秀林鄉
    榮豐礦業股份有限公司出發時，總重為43.98噸，至下貨地
    點高雄市煜盛股份有限公司時，總重43.89公噸，此均有紀
    錄單可證，載重並未超出總聯結重10%之允許誤差。為此，
    爰於法定期間內聲明異議，請求撤銷原處分等語。
三、按法院受理有關交通事件，準用刑事訴訟法之規定，道路交
    通管理處罰條例第89條前段定有明文。而犯罪事實應依證據
    認定之，無證據不得認定犯罪事實，則為刑事訴訟法第154
    條第2項所明定。是最高法院76年臺上字第4986號判例所揭
    示：「認定犯罪事實所憑之證據，雖不以直接證據為限，間
    接證據亦包括在內；然而無論直接或間接證據，其為訴訟上
    之證明，須於通常一般之人均不致有所懷疑，而得確信其為
    真實之程度者，始得據為有罪之認定」之證據法則，於法院
    審理行為人違反道路交通管理處罰條例案件時自當有其適用
    。易言之，法院於審理行為人違反道路交通管理處罰條例案
    件，為事實之認定時，如就原處分機關所認定之行為人違規
    事實尚乏積極證據，或仍有合理之懷疑，而無法確信行為人
    確有該當於道路交通管理處罰條例各該處罰條文之構成要件
    事實時，即應依訴訟法上罪疑唯輕或罪疑唯有利於被告之原
    則，作對受處分人有利之認定。
四、經查，異議人所有之前開車輛於99年11月18日1時29分許，
    在南興地磅檢查站，由經濟部標準檢驗局檢定合格之固定地
    秤過磅結果，總重達44.03公噸之事實，有過磅單及經濟部
    標準檢驗局度量衡器檢定合格證書存卷可稽，可資認定。經
    本院向經濟部標準檢驗局函詢該地磅測量之誤差值結果，據
    函覆：「依據『衡器檢定檢查技術規範』第4.16.2節規定：
    『固定地秤之公差為負載秤量之1/1000。但負載秤量之1/10
    00小於檢定標尺分度值時，以其檢定標尺分度值為公差。』
    ，度量衡器檢定合格證書號碼G00000000號之固定地秤（即
    本件異議人車輛於警方舉發時地過磅使用之固定地秤），其
    最大秤量為80公噸，檢定標尺分度值為10kg，若以80公噸負
    載秤量施檢時，固定地秤公差為+80kg，若以10公噸以下負
    載秤量（例如5公噸）施檢時，固定地秤公差為+10kg」等語
    明確（見本院卷第50頁），依經濟部標準檢驗局前述函覆內
    容，應認異議人所有之前揭營業貨運曳引車聯結拖車之過磅
    結果，存在有1/10 00之誤差值。該車過磅結果為44.03公噸
    ，依前述誤差值計算結果，其實際總重，應約在43.986公噸
    至44.074公噸之間。異議人之車輛經地秤過磅結果，是否已
    超過44公噸，即非無疑義。依前揭規定，應為有利於異議人
    之認定，異議人辯稱其車輛於過磅時總聯結重量未超過44公
    噸等情，非不足採信。
五、依違反道路交通管理事件統一裁罰基準及處理細則第12條第
    1項第13款規定，駕駛汽車裝載貨物超過核定之總重量或總
    聯結重量，未逾10%，而未嚴重危害交通安全、秩序或發生
    交通事故，且情節輕微，以不舉發為適當者，交通勤務警察
    或依法令執行交通稽查任務人員得對其施以勸導，免予舉發
    。查系爭車輛之核定總聯結重為40公噸之事實，為異議人所
    不爭，核與卷附舉發違反道路交通管理事件通知單所載內容
    相符，可堪認定。依違反道路交通管理事件統一裁罰基準及
    處理細則第12條第1項第13款規定加計寬限值10%後，則為44
    公噸。本件依前所述，異議人前開車輛於警方舉發違規之時
    間，總聯結重量難認已逾44公噸，應依有利於異議人之認定
    ，認尚未達44公噸，則其超重尚在前開規定之寬限值範圍內
    。經本件舉發員警劉彥鴻到庭，復證稱：本件車輛如果沒有
    超過44公噸，是不會舉發的等語明確（見本院卷第41頁），
    應認異議人之車輛總聯結重量雖超過核定之40公噸，但未逾
    44公噸，經交通勤務警察認定違規情節尚屬輕微，而得依違
    反道路交通管理事件統一裁罰基準及處理細則第12條第1項
    第13款規定予以寬限。
六、綜上所述，原處分機關為本件裁處所憑之固定地秤，有一定
    容許之公差值存在，應為有利異議人之事實認定，認異議人
    之車輛於舉發時間總聯結重量未逾核定總重40公噸加計10%
    即44公噸之範圍，且業經舉發警員表示此違規情節得依違反
    道路交通管理事件統一裁罰基準及處理細則第12條第1項第
    13款規定予以寬限。則揆諸前開說明，本件不應予以裁罰。
    原處分機關不察，遽予裁罰，即有未洽。故本件異議為有理
    由，應由本院將原處分撤銷，改諭知異議人不罰，以資適法
    。
七、依道路交通事件處理辦法第19條前段，裁定如主文。
中    華    民    國   100    年    4     月    6     日
                    交通法庭  法  官  鄧晴馨
上正本證明與原本無異。
如不服本裁定，得於收受裁定正本後5日內，向本院提出抗告狀
。
                              書記官  林怡君
中    華    民    國   100    年    4     月    6     日